【裁判字號】    92,聲再,113
【裁判日期】    920808
【裁判案由】    擄人勒贖聲請再審
【裁判全文】
臺灣高等法院臺南分院刑事裁定        九十二年度聲再字第一一三號  Ａ
      再審聲請人
      即受判決人  甲  ○  ○
右聲請人因擄人勒贖案件，對於最高法院中華民國八十四年十二月二十八日第三審確
定判決（八十四年度台上字第六四九四號，本院八十四年度上重訴字第一三四五號、
臺灣臺南地方法八十四年度重訴字第二五號、臺灣臺南地方法院檢察署八十四度偵字
第三四二三號），聲請再審，本院裁定如左：
      主      文
再審之聲請駁回。
      理      由
一、按刑事訴訟法第四百二十條第一項第六款規定，有罪之判決確定後，因「發見確
    實之新證據」，足認受有罪判決之人應受無罪、免訴、免刑或輕於原判決所認罪
    名之判決者，為受判決人之利益，得聲請再審。所謂「發見確實之新証據」，係
    指該証據當時已經存在，為法院及當事人所不知，事後始經發見且必可認為確實
    足以動搖原確定判決而為受判決人有利之判決者，且就新證據之本身形式上觀察
    ，毋須經調查程序，顯然可認為足以動搖原確定判決而言（參見最高法院三十五
    年特抗字第二一號、四十年台抗字第二號裁定要旨）。又本條項迄未修正或增刪
    ，聲請人認已新增「發現確實之新事實」云云，顯係誤會，特此明。
二、本件聲請再審意旨略以：(1)案發之初，共犯蕭本昇及肉票黃道明見警衝入，立即
    分向逃逸，其間，肉票經警追逐逼令「再跑！要開槍了」，始迫伊趴地而救回，
    續封山再圍獲蕭匪等情，迭經聲請人於原審中一再辯解，詎公訴人竟故意疏漏此
    點，其中必有隱情，經聲請人一再檢舉、陳情（檢附台灣台南地方法院檢察署九
    十二年七月九日南檢玲禮９２陳６字第三八五九三函、法務部檢察司九二年一月
    十三日法檢一字第０九一０一八五八二五號函），詎地檢署為包庇迴護自家人涉
    不法，於弊案臨揭穿之際，緊急將上開事證湮滅並推諉予法院未採信之故。本件
    實情係肉票黃道明非「虛與委蛇」、「取信而已」，而是確有「抽贖之合意」，
    故才有「要伊回而不回等情」，嗣見警衝入逃逸之上開情狀發生，上開情境業經
    聲請人於一審審理時一再提及，然竟遭書記官遺漏，乃確定後，由辯護律師送入
    案卷，始發覺上述缺失及警方刑案移送書亦未詳述論列，導致檢察官有行舞弊之
    機。故而原審判決所採心證－肉票係「虛與委蛇」、「焉有行詐騙其父財物之可
    能」、「博取信任而已」、「要伊回而不願去是『不實在』」等等，即與實情不
    符而不足以維持。(2)又附表五之矇眼膠布一片，係自聲請人甲○○位於台南巿之
    住處搜扣之證物，並非在高雄縣山區現場所查扣，且係肉票黃道明自行所粘貼，
    因伊不想讓第三者（即林智盛）知悉參與抽贖，倘真為吾等所矇貼，豈有數度要
    拿下而伊不肯之情事，此亦可經由與被害人對質而真相大白，詎被害人刻意避開
    「到庭日」走避澳洲，檢察官刻意湮滅證據，而原確定判決又誤認上開膠布係警
    方衝入山區將被害人眼睛撕下之膠布，而影響事實之認定。(3)再者依擄人勒贖罪
    係被擄人受制於行動自由，而置於行為人之實力支配之下，方屬之。然則被害人
    黃道明既係「．．有要伊回而不回，是伊自己不願回的」，被害人實無行動自由
    受制之情形。復有「抽贖之合意下」，當應成立他項財產上之不法犯罪，斷無再
    遽認擄人勒贖之事實。此雖於原審判決時就已經存在，為檢察官湮滅（司法違紀
    案仍在陳情中），此係新事實，亦係新證據。為此，依刑事訴訟法第四百二十條
    第一項第六款規定，提起本件再審聲請云云。
三、經查本件聲請人所主張之新事實、新證據，或與法律所定再審事由不符（新事實
    非再審事由），或屬須經調查程序始能觀察出是否足以動搖原判決，或屬就原確
    定判決所採酌證據之證明力再為爭執而已；至所謂原判決所憑認之事實已證明其
    為虛偽，且屬檢察官刻意湮滅證據云云，聲請人僅提出因程序不合法而遭判決自
    訴不受理之裁判乙份（臺灣臺南地方法院九十二年度自字第九三號），並未能依
    規定提出確定判決為證，或證明其刑事訴訟不能開始或續行非因證據不足；從而
    ，揆諸首開判例意旨或法條規定，本件再審之聲請，顯足認或為無理由、或為不
    合法，應予駁回。
四、爰依刑事訴訟法第四百三十三條、第四百三十四條第一項，裁定如主文。
中    華    民    國      九十二      年      八      月        八      日
                                  臺灣高等法院臺南分院刑事第五庭
                                      審判長法官  楊    明    章
                                            法官  顏    基    典
                                            法官  沈    揚    仁
右正本證明與原本無異。
如不服本裁定應於送達後五日內向本院提出抗告狀。
                                      法院書記官  李    梅    菊
中    華    民    國      九十二      年      八      月      十二      日


司法院資訊處製作；財團法人民間司法改革基金會備份。
